【裁判字號】    96,小上,99
【裁判日期】    970502
【裁判案由】    清償債務
【裁判全文】
臺灣板橋地方法院民事判決              96年度小上字第99號
上  訴  人  甲○○
訴訟代理人  許進德律師
            蘇夏曦律師
            林妍汝律師
被上訴人    乙○○○○○○○○
上列當事人間請求清償債務事件，上訴人對於中華民國96年9 月
11日本院板橋簡易庭96年度板小簡字第2568號第一審小額訴訟判
決提起上訴，經本院於九十七年四月三十日言詞辯論終結，判決
如下：
    主  文
原判決廢棄。
被上訴人應給付上訴人新台幣壹拾萬元，及自民國九十六年五月
十日起至清償日止，按週年利率百之五計算之利息。
第一審訴訟費用新台幣壹仟元、第二審訴訟費用新台幣壹仟伍佰
元，均由被上訴人負擔。
    事實及理由
壹、程序部分：
    按對於小額程序之第一審裁判之上訴，非以其違背法令為理
    由，不得為之，民事訴訟法第436 條之24第2 項定有明文。
    所謂判決違背法令係指判決不適用法規或適用不當者而言。
    且依同法第436 條之25規定，上訴狀內應記載上訴理由，並
    表明原判決所違背之法令及其具體內容，以及依訴訟資料可
    認為原判決有違背法令之具體事實。查原判決雖認定係爭房
    屋租賃契約之出租人為陳寶珠、廖佩綺，楊肅能等人並非出
    租人，惟依據附於原審卷第41至49頁之租賃契約所載，出租
    人係楊肅能，嗣後經刪除後改成陳寶珠，且陳寶珠係96年4
    月9 日向地政機關送件取得係爭房屋所有權，則自94年8 月
    起至96年3 月止，陳寶珠並非係爭房屋之所有人，衡諸常情
    並無出租係爭房屋之權限，且被上訴人於本院97年1 月31日
    準備程序中陳稱：係爭租賃契約於96年4 月18日才改成陳寶
    珠等語（詳上訴卷第20頁），則原判決顯有認定事實不憑證
    據，及認定事實違反經驗法則之情事，而有違背民事訴訟法
    第222 條第3 項情形，上訴人提起上訴，核與上開規定尚無
    不合，應認為合法。
貳、實體部分：
一、本件上訴人起訴主張：上訴人對訴外人楊肅正有新台幣（下
    同）125 萬元之債權，訴外人楊肅正於民國88年12月11日於
    該債權之本票強制執行程序中死亡，其唯一之繼承人楊秉坤
    聲明限定繼承，嗣楊秉坤亦於90年4 月23日死亡，由楊肅能
    、楊素惠、楊素月（下稱楊肅能等人）繼承，有  鈞院89年
    度民執實字第2651號債權憑證足憑（詳原審卷第6 頁）；而
    台北縣板橋市○○路○ 段72號1 至3 樓房屋權利範圍1/4 為
    楊肅正之遺產，自94年3 月起楊肅能等人即將係爭建物出租
    予被上訴人，該租金債權經上訴人聲請核發移轉命令，  鈞
    院乃於94年8 月8 日核發94年度執實字第22 395號移轉命令
    ，命楊肅能等人將對被上訴人之1/4 租金債權，自94年7 月
    起至清償日止，在如附表所載本票金額（即125 萬元）、利
    息起算日至清償日止按年息6%計算之利息，及執行費用3 萬
    2,538 元之範圍內移轉予上訴人（詳本院94年度執字第2239
    5 號執行卷第22頁）；惟被上訴人於收受該執行命令後，並
    未於法定期間10日內聲請異議，亦未給付上訴人任何金額；
    上訴人爰依據移轉命令與民法第439 條之規定，請求被上訴
    人租金10萬元，及自起訴狀繕本送達翌日起至清償日止按年
    息5%計算之利息等語。
二、被上訴人則以：係爭房屋租金係1 年1 繳，被上訴人已經以
    支票給付房東租金，上訴人自不得再請求上訴人給付，又被
    上訴人並未親自收受法院之扣押命令，而係於94年間由被上
    訴人之員工代收，被上訴人收到扣押命令後有打電話給房東
    楊素月，楊素月說他們之間有官司在處理，不用理會，爰請
    求駁回上訴人之訴云云。
三、原審經審理後為上訴人敗訴之判決，並以：係爭門牌號碼台
    北縣板橋市○○路○ 段72號1-3 之房屋，自94年1 月13日起
    至99年1 月12日止，分別由訴外人陳寶珠、廖佩婍出租予被
    上訴人，該屋之出租人並非上訴人之執行債務人楊肅能、楊
    素惠、楊素月等，有房屋租賃契約書1 件可稽等語，為其論
    據。上訴人對於原判決不服，提起上訴，聲請：(一)原判決廢
    棄，(二)被上訴人應給付上訴人10萬元，及自起訴狀繕本送達
    翌日起至清償日止按年息5%計算之利息。被上訴人對於上訴
    人之上訴則聲明：上訴駁回。
四、本件爭點與本院判斷：
  (一)本院執行處於94年8 月8 日所核發94年執實字第22395 號移
    轉命令是否生效：查上開移轉命令之主旨記載「債務人楊肅
    能、楊素惠、楊素月對於第三人鴻源火鍋店即蕭輝煌之四分
    之一租金債權，自民國94年7 月起至清償日止在如附表所示
    之本票金額（即125 萬元）及自附表所載利息起算日起至清
    償日止，按年息6%計算之利息，及執行費新台幣3 萬2,53 8
    元範圍內，應依本命令將該債權移轉予債權人」，及被上訴
    人已於94年8 月11日收受上開移轉命令，且未於10日之異議
    期間內對於上開移轉命令向本院聲明異議之事實，已據本院
    調閱94年度執字第22395 號執行卷查證無訛（詳該卷第22、
    23、31頁），則上開執行命令已依法生效。
  (二)台北縣板橋市○○路○ 段72號房屋之所有權變動情形：查上
    開房屋於89年9 月26日時係登記為楊秉坤（持分3/4） 、楊
    素月（持分1/12）、楊素惠（持分1/12）、葉素琴（持分1/
    12）（詳原審卷第7 頁）。嗣係爭房屋之所有權人變動為楊
    肅能（持分1/4） 、楊素惠（持分1/3） 、楊素月（1/3）
    、葉素琴（持分1/12）（詳上訴人陳報狀附件5） 。迨至96
    年4 月9 日係爭房屋經地政機關收件，由陳寶珠取得所有權
    全部（詳上訴人陳報狀附件5） ，並於96年5 月14日經地政
    機關收件由廖姵綺取得全所有權全部（詳上訴人陳報狀附件
    6） 。
  (三)係爭房屋自94年1 月起至96年4 月9 日止之租賃情形：經查
    係爭房屋原係由楊肅能與蕭輝煌於94年1 月13日出租予被上
    訴人，租賃期間至94年1 月13日起至99年1 月12日止，每月
    租金為4 萬元，被上訴人於94年1 月13日一次給付楊肅能自
    94年1 月13日起95年1 月12日止一年度租金之事實，有附於
    原審卷第41至46頁之租賃契約書1 件為證，又係爭房屋於96
    年4 月9 日經地政機關收件，由陳寶珠取得所有權全部，故
    被上訴人乃於96年4 月18日將上開租賃契約書上「楊肅能」
    之名字塗掉，改成「陳寶珠」之事實，亦據被上訴人於本院
    97年1 月31日進行準備程序時，陳述甚明（詳上訴卷第20頁
    ），則係爭房屋自94年1 月13日起至96年4 月8 日止係由楊
    肅能並代表楊素惠、楊素月與被上訴人簽訂租賃契約，至為
    明確。次查本院執行處於94年8 月8 日所核發94年執實字第
    22395 號移轉命令，係將楊肅能、楊素惠、楊素月對於被上
    訴人蕭輝煌之1/4 租金債權移轉予上訴人，則上訴人自因本
    院所核發之上開移轉命令取得楊肅能、楊素惠、楊素月對於
    被上訴人之1/4租金債權，亦堪憑信。
  (四)上訴人取得係爭房屋租金債權之數額：經查被上訴人於本院
    94 年8月8 日核發系爭移轉命令時，已將94年1 月13日起至
    95 年1月12日止之租金債權給付予出租人楊肅能，則上訴人
    自無從取得95年1 月12日以前之租金債權。次查上被上訴自
    95年1 月13日起應依係爭移轉命令之旨按月將租金債權之1/
    4 （即1 萬元）原給付予上訴人，則上訴人自95年1 月13日
    起至95年11月12日止自得請求被上訴人給付10萬元之租金。
    至於租金超過10萬元部分，已逾民事訴訟法第436 條之16小
    額程序之起訴限制，上訴人已於97年4 月30日言詞辯論時當
    庭捨棄，不再起訴請求。
  (五)被上訴人雖抗辯：被上訴人於收受扣押命令後有打電話給房
    東，楊素月說他們之間有官司在處理，不用理會，且自95年
    1 月13日起算1 年度之租金，已一次開立12紙支票給付予楊
    素惠，上訴人自不得再向被上訴人請求云云。惟楊肅能、楊
    素惠、楊素月租金債權之1/4 既經本院執行處核發移轉命令
    移轉予上訴人，則被上訴人給付楊肅能、楊素惠等人超過租
    金債權3/4 部分，對於上訴人自不生效力。
  (六)綜上所述，上訴人請求被上訴人給付自95年1 月13日起至95
    年11月12日止之租金債權10萬元，及自96年5 月10日即起訴
    狀繕本送達翌日起至清償日止按年息5%計算之利息，為有理
    由。
五、從而，上訴人依據債權讓與之法律關係，請求被上訴人給付
    10萬元，及自96年5 月10日即起訴狀繕本送達翌日起至清償
    日止按年息5%計算之利息，為有理由。原審為上訴人敗訴之
    判決，於法自有未洽。上訴意旨指摘原判決不當，求予廢棄
    改判，為有理由，自應由本院予以廢棄改判，如主文第2 項
    所示。
六、本件第一審裁判費1,000 元、第二審裁判費1,500 元，應由
    被上訴人負擔，爰確定如主文第二項所示。
七、據上論結：本件上訴為有理由，依民事訴訟法第436 條之32
    第1 、2 項、第450 條、第78條、第436 之19第1 項，判決
    如主文。
中    華    民    國    97    年    5     月    2     日
                  民事第三庭    審判長法  官  朱耀平
                                      法  官  徐玉玲
                                      法  官  何君豪
以上正本證明與原本無異
不得上訴
中    華    民    國    97    年    5     月     5    日
                                      書記官  黃琴茜


司法院資訊處製作；財團法人民間司法改革基金會備份。
